【裁判字號】    89,易,3143
【裁判日期】    900307
【裁判案由】    違反證券交易法等
【裁判全文】
臺灣桃園地方法院刑事判決                        八十九年度易字第三一四三號
    公  訴  人  台灣桃園地方法院檢察署檢察官
    被      告  甲○○
右列被告因違反證券交易法等案件，經檢察官提起公訴（八十九年度偵字第一三七九
六號），本院判決如左：
    主  文
甲○○違反非證券商不得經營證券業務之規定，處有期徒刑肆月，如易科罰金，以參
佰元折算壹日。
扣案如附表所示之物均沒收。
    事  實
一、甲○○緣於民國八十八年間，成立宇峰投資顧問股份有限公司（下簡稱宇峰公司
    ），總公司設立址為桃園縣中壢市○○路四○○號十三樓之五，分公司則設於桃
    園縣桃園市○○路二○五號六樓之一，由其任負責人，明知宇峰公司登記營業項
    目為「投資顧問業、企業經營管理顧問業」，並不包括證券交易業務，亦非經證
    券主管機關許可營業之證券商，不得經營證券業務，竟自八十八年九月間起，以
    宇峰公司之名義，先向南亞科技、台灣大哥大、聯友光電、日帝威科技等股份有
    限公司之股東收購未上市、未上櫃之公司股票後，再委交宇峰公司內劉貴花等業
    務員，以民間交易行情，向不特定人士銷售，而未經主管機關許可經營證券銷售
    業務，業務員每銷售一張未上市股票，可獲得新台幣六千元至七千二百元不等之
    佣金，並透過未經核准之證券商，仲介多家未上市、未上櫃公司之股票，再從中
    收取千分之五手續費，而經營公司登記範圍以外之業務。嗣於八十九年九月一日
    ，在公司所設二地點，為法務部調查局桃園縣調查站查獲，並扣得甲○○所有，
    供本件犯罪所用之如附表所示之物。
二、案經法務部調查局桃園縣調查站移送台灣桃園地方法院檢察署檢察官偵查起訴。
    理  由
一、訊據被告甲○○固對於右揭設立宇峰公司，且未經證券主管機關許可，經營未上
    市上櫃公司股票買賣業務之事實供承不諱，惟矢口否認有何違反證券交易法等犯
    行，辯稱：伊與四、五個朋友，喜歡大家一起研究未上市、未上櫃股票，而公司
    同事他們的親友知道我們有研究，就會請我們提供他們要買股票之相關資料，他
    們研究後認為可買，就會請我們以他們名義幫他們買，我們把股票過戶給他們，
    我們只是幫他們辦手續收代辦費，伊當時並不知如此做是違法的云云。然查，右
    揭事實業據證人即被告公司之員工李田隆、詹嘉雄、林顥芳、劉貴花等於調查站
    偵訊中證述明確（見偵查卷第六頁至第一九頁），並互核一致，且被告於本院審
    理程序中亦對上開證人之證述內容表示無意見。又不得因不知法律而免除刑事責
    任，刑法第十六條前段定有明文，是尚無法據被告所辯不知法律云云即為被告有
    利之認定甚明。再宇峰公司登記營業項目為投資顧問業、企業經營管理顧問業，
    並非經證券主管機關許可營業之證券商，不得經營證券業一情，亦有宇峰公司登
    記資料影本附卷可憑（附於偵查卷第二七頁）。綜上，被告所辯顯係事後卸責之
    詞，委無足取。此外，復有被告所有供本件犯罪所用之如附表所示之物扣案可佐
    。本件事證明確，被告右揭犯行洵堪認定，應依法論科。
二、按行為後法律有變更者，適用裁判時之法律，刑法第二條第一項前段定有明文。
    查本件被告甲○○行為後，刑法第四十一條規定已於九十年一月四日修正，並自
    同年月十日起施行，該條文第一項修正後規定：「犯最重本刑為五年以下有期徒
    刑以下之罪，而受六個月以下有期徒刑或拘役之宣告，因身體、教育、職業、家
    庭之關係或其他正當事由，執行顯有困難者，得以一元以上三元以下折算一日，
    易科罰金。但確因不執行所宣告之刑，難收矯正之效或難以維持法秩序，不在此
    限。」「併合處罰之數罪，均有前項情形，其應執行之刑逾六月者，亦同。」；
    又同法施行法第三條之一亦同時修正規定為：「刑法第四十一條之規定，中華民
    國九十年一月四日刑法修正施行前已裁判確定之處罰，未執行或執行未完畢者，
    亦適用之。」「未諭知易科罰金之處罰者，亦同。」，並自同年月十二日起施行
    ，以之與修正前刑法第四十一條規定之內容相比較，對被告所犯之罪刑得易科罰
    金之結果均相同，惟依刑法第二條第一項前段規定，仍應適用裁判時即修正後刑
    法第四十一條第一項前段之規定，合先敘明。被告甲○○未經主管機關核准，擅
    自經營公司登記範圍外之證券交易業務，核其所為，係違反公司法第十五條第一
    項及證券交易法第十八條第一項、第四十四條第一項之規定，應依公司法第十五
    條第三項及證券交易法第一百七十九條、第一百七十五條規定論罪。又被告係以
    一業務行為犯上開二罪，應依想像競合犯規定從一重之證券交易法第一百七十五
    條、第一百七十九條規定論罪。爰審酌被告為圖己利，竟未經核准擅自經營證券
    交易業務，所為非是，對證券交易金融秩序亦造成負面影響，惟其犯後坦承部分
    犯行，態度尚稱良好，具有悔意，及所生之危害、犯罪情節尚非重大等一切情狀
    ，量處如主文所示之刑，並諭知易科罰金之折算標準，以資懲儆。
三、至扣案如附表所示之物，係被告所有，且供本件犯罪所用，業據被告供承在卷，
    應依刑法第三十八條第一項第二款規定宣告沒收，併此敘明。
據上論斷，應依刑事訴訟法第二百九十九條第一項前段，公司法第十五條第三項，證
券交易法第一百七十五條、第一百七十九條，刑法第二條第一項前段、第十一條前段
、第五十五條、修正後第四十一條第一項前段、第三十八條第一項第二款，罰金罰鍰
提高標準條例第二條，判決如主文。
本案經檢察官周懷廉到庭執行職務。
中      華        民        國       九十     年    三    月      七    日
                                臺灣桃園地方法院刑事第二庭
                                    法  官  王 美 玲
右正本證明與原本無異。
如不服本判決，應於判決送達後十日內向本院提出上訴狀( 應附繕本 )，上訴於
臺灣高等法院。
                                     書記官  賴 玉 真
中        華        民       國   九十   年   三   月    九    日
附論罪科刑依據之法條：
證券交易法第一百七十五條：
違反第十八條第一項、第二十二條、第四十三條第一項、第四十三條之一第二項、第
四十四條第一項至第三項、第六十條第一項、第六十二條第一項、第九十三條、第九
十六條至第九十八條、第一百十六條、第一百二十條、第一百五十七條之一第一項或
第一百六十條之規定者，處二年以下有期徒刑、拘役或科或併科十五萬元以下罰金。
公司法第十五條第三項
公司不得經營登記範圍以外之業務。
公司之資金，除因公司間業務交易行為有融通資金之必要者外，不得貸與股東或其他
個人。
公司負責人違反前二項規定時，各處一年以下有期徒刑、拘役或科或併科五萬元以下
罰金。並賠償公司因此所受之損害。
附表：
一、日帝威科技等十七家公司準備上市（櫃）企劃書乙冊
二、客戶成交資料紀錄表乙冊
三、客戶成交情形紀錄表乙冊
四、客戶來電買賣股票紀錄表乙冊
五、客戶聯繫股票報價數量紀錄表乙冊
六、客戶買賣股票紀錄表乙冊
七、李田隆利用網路銷售股票資料表乙冊
八、股票收付憑單乙冊
九、股權申購書及繳件明細表乙冊
十、承購股票繳稅收據乙冊
十一、販售弘塑科技公司股票紀錄資料乙冊
十二、承購股票匯款單乙冊
十三、客戶承購太平洋電信公司股票資料乙冊
十四、員工應徵資料表乙冊
十五、未上市（櫃）公司股票價格參考資料乙冊
十六、所販售未上市（櫃）公司股票股價手稿乙冊
十七、召募員工及職前訓練相關資料乙冊
十八、公司幹部及組織章程乙冊
十九、員工獎金、薪資辦法乙冊
二十、宇峰公司與未上市盤商合約書二張
二一、未上市（櫃）公司股價參考資料乙冊
二二、典通科技公司致宇峰公司信函乙張
二三、客戶認購股票數量價格手稿乙冊
二四、文宣資料乙冊
二五、成交明細對帳表乙冊
二六、股票交易相關報表乙冊
二七、交割股票影本乙冊
二八、客戶來電紀錄表乙冊
二九、股東申購書乙冊
三十、投保名冊乙冊
三一、履歷表乙冊
三二、日帝威科技（股）公司上市計劃書乙冊
三三、鈦格科技（股）公司上櫃計劃書乙冊
三四、資碩科技（股）公司上櫃計劃書乙冊
三五、推廣業務資料乙冊


司法院資訊處製作；財團法人民間司法改革基金會備份。
